【裁判字號】    92,訴,1384
【裁判日期】    920929
【裁判案由】    偽造文書等
【裁判全文】
臺灣臺中地方法院刑事判決                        九十二年度訴字第一三八四號
    公  訴  人  臺灣臺中地方法院檢察署檢察官
    被      告  丙○○○原名.
右列被告因偽造文書等案件，經檢察官聲請以簡易判決處刑（九十二年度調偵字第一
００號），本院臺中簡易庭認不宜以簡易判決處刑，移請本院刑事庭改依通常程序審
理，本院合議庭認宜適用簡式審判程序，逕予判決如左：
    主  文
丙○○○連續意圖為自己不法之所有，以詐術使人將本人之物交付，處有期徒刑陸月
，如易科罰金，以參佰元折算壹日，緩刑伍年。
    事  實
一、丙○○○（原名蔡金蝶）於民國九十年七月間某日，自任會首，招攬乙○○（公
    訴人誤載為陳松義）、林阿鴦及甲○○等人成立互助會〈會首丙○○○，含會首
    共計二十七名會員，會期自九十二年七月二十日起至九十二年九月二十日止，每
    月新臺幣（下同）二萬元，在會首住處臺中市○區○○街一一七號五樓之二開標
    ，採內標制，底標一千五百元，每月二十日下午十三時由會首主持開標〉。詎丙○○○因急需金錢周轉，竟基於意圖為自己不法之所有之概括犯意，自九十年十
    二月二十日起至九十一年十一月二十日止（冒標金額明細詳如附表所示），明知
    乙○○等九人均係活會，在未經乙○○等九人之同意下，連續在其主持開標時偽
    冒乙○○等九人之名義，投入僅在標單上填寫標息金額二千二百元或二千三百元
    不等之金額得標（標單在開標後均已丟棄滅失），使當時尚為活會之乙○○、林
    阿鴦及甲○○等其他會員（含當期被冒標會員及先前被冒標之會員）均信以為真
    ，並進而陷於錯誤分別交付會款（由會員自行將會款帶至上址交付丙○○○，或
    由丙○○○至各會員住居所收取），前後九次共詐得三百十二萬八千九百元之會
    款供己周轉花用（檢察官誤認為共九十六萬元）。嗣於九十一年十一月二十日，
    丙○○○向會員收取會款後即無故宣佈停會，乙○○、林阿鴦及甲○○等人發覺
    活會會員人數與剩餘會期不符，始得知上情。
二、案經被害人乙○○、林阿鴦及甲○○訴請臺灣臺中地方法院檢察署檢察官偵查後
    聲請簡易判決處刑。
    理  由
一、右揭事實，業據被告丙○○○於警詢、偵查、本院準備程序訊問及審理時均坦認
    不諱，核與告訴人乙○○、林阿鴦及甲○○等人指訴之詐標情節相符，且被告於
    標單上僅填寫金額而未填寫被冒標會員之姓名乙節，亦據被告於本院審理時及告
    訴人乙○○、林阿鴦及甲○○等人於本院調查時到庭分別陳明在卷。此外，本件
    並有互助會簿影本一份附卷可稽，足認被告之自白與事實相符。另上開被告所詐
    得之合會會款係由被告因改設自宅風水而供己週轉使用，亦經被告供承在案，益
    見被告顯有為自己不法所有之意圖甚明，從而，本件事證明確，被告之犯行洵堪
    認定。
二、查本件被告丙○○○雖有填寫標單參與互助會之投標，惟被告並非在標單上記載
    告訴人乙○○等被冒標會員之姓名，而僅係填寫金額，尚不得認其所填寫之標單
    為私文書或準私文書（最高法院八十五年度台上字第八八七號、九十一年度台上
    字第五六八三號判決參照），故核被告所為，係犯刑法第三百三十九條第一項之
    詐欺取財罪。被告先後九次犯行，時間緊接，所犯係構成要件相同之罪名，顯係
    基於概括犯意反覆為之，為連續犯，應依刑法第五十六條規定論以一罪，並加重
    其刑。又被告每次詐標會款，均使當時尚為活會之其餘會員陷於錯誤而為財物之
    交付，係屬一行為觸犯數罪名，為同種想像競合犯，應依刑法第五十五條前段規
    定從一重處斷。另公訴人雖僅就被告冒標會員乙○○、林阿鴦及甲○○等人之犯
    行提起公訴，然檢察官就犯罪事實一部起訴者，其效力及於全部，本件被告另冒
    標乙○○、林阿鴦及甲○○以外之六名會員部分之犯罪事實，與公訴人起訴之之
    部分，有連續犯之裁判上一罪關係，本院自得併予審理，附此敘明。爰審酌被告
    之素行良好、犯罪之動機、目的均僅圖一己之私利、犯罪之手段尚屬平和、先後
    九次所詐得之金額、所生危害及犯罪後能坦承犯行態度尚屬良好及業已與告訴人
    達成和解，雙方並調解成立，有臺中市西區調解委員會調解書可憑，告訴人等人
    亦到庭表示願意原諒被告與公訴人具體求行之刑度範圍等一切情狀，量處如主文
    所示之刑，並諭知易科罰金之折算標準。末查，被告未曾受有期徒刑以上刑之宣
    告，有臺灣高等法院被告全國前案紀錄表及臺灣臺中地方法院檢察署刑案資料查
    註紀錄表在卷可稽，其因一時思慮未周，致觸犯本案犯行，經此次起訴審判後，
    當能知所警惕，信無再犯之虞，本院因認前開對被告宣告之刑，以暫不執行為適
    當，爰併宣告緩刑五年，以啟自新。
三、至由被告丙○○○填寫金額用以標取會款之標單九張，業已於投標後毀棄，亦經
    被告供明在卷，該等標單既已滅失，爰不併為沒收之宣告，免茲執行之疑難，附
    此敘明。
四、公訴意旨另以：被告丙○○○，明知乙○○等人均係活會，在未經乙○○等人之
    同意下，在上揭時、地，連續在其主持開標時偽冒乙○○等人之名義，標取會款
    花用，因認被告此部分亦涉犯刑法第第二百十條之偽造私文書罪嫌云云（檢察官
    漏載刑法第二百十六條之行使偽造私文書罪嫌）。按犯罪事實應依證據認定之，
    無證據不得推定其犯罪事實，刑事訴訟法第一百五十四條定有明文。又認定不利
    於被告之事實，須依積極證據，苟積極證據不足為不利於被告事實之認定時，即
    應為有利於被告之認定，更不必有何有利之證據。此最高法院三十年上字第八一
    六號著有判例。又按於標單上偽填金額冒標，因標單上僅記載金額而未載明被冒
    標人姓名，尚未具備文書之形式，不得認為係私文書或準私文書（最高法院八十
    五年度台上字第八八七號、九十一年度台上字第五六八三號判決、司法院七十四
    年六月十五日廳刑一字第四五二號函參照），經查，本件被告於標單上僅填寫金
    額而未填寫被冒標會員之姓名或編號乙節，業據被告於本院審理時及告訴人乙○○、林阿鴦及甲○○等人於本院調查時到庭分別陳明在卷，被告既未於標單上偽
    造填寫被冒標會員之名義，而尚未備文書之形式，自無從構成行使偽造私文書及
    偽造私文書之犯行。此外，本院復查無其他積極證據足資證明被告有公訴人所指
    之偽造私文書之犯行，揆諸首揭說明，原應諭知被告此部分為無罪之判決，惟公
    訴人認此部分之事實，與前開判決有罪部分之犯罪事實，有方法結果之牽連犯裁
    判上一罪之關係，爰不另為無罪之諭知，併予敘明。
據上論斷，應依刑事訴訟法第二百九十九條第一項前段，刑法第五十六條、第三百三
十九條第一項、第五十五條、第四十一條第一項前段、第七十四第一款，罰金罰鍰提
高標準條例第一條前段、第二條，判決如主文。
本案經檢察官黃江潁到庭執行職務。
中    華    民    國      九十二      年       九      月     二十九  日
                                  臺灣臺中地方法院刑事第九庭
                                      審判長法  官  曾 佩 琦
                                            法  官  楊 曉 惠
                                            法  官  陳 思 成
右正本證明與原本無異。
如不服本判決，應於判決送達後十日內向本院提出上訴狀，上訴於臺灣高等法院臺中
分院( 須附繕本 )。
                    書記官
中    華    民    國      九十二      年       九      月     三十    日
附表：丙○○○冒標會款明細（採內標制，即如果標息為二千二百元，活會會員須繳
      交一萬七千八百元予會首，而該得標之會員往後死會均須繳交二萬元予會首）
活會應繳會款＝二萬元－標息（標單金額）
詐得活會會款＝活會應繳會款＊活會人數（即剩餘會期活會＋之前被冒標會員），因
之前被冒標會員形式上雖為死會，實質上仍係被詐騙之活會。
編號    時間（會期）      被冒標會員    標單金額   詐得活會會款
一、    901220（第六會）  乙○○        2200元     373800元（活會人數21）
二、    910120（第七會）  甲○○        2200元     373800元（活會人數21）
三、    910220（第八會）  林阿鴦        2300元     371700元（活會人數21）
四、    910520（第十一會）張瓊紅        2200元     338200元（活會人數19）
五、    910620（第十二會）張碧珍        2200元     338200元（活會人數19）
六、    910720（第十三會）廖智河        2200元     338200元（活會人數19）
七、    910820（第十四會）李美麗        2200元     338200元（活會人數19）
八、    910920（第十五會）王秀玲        2200元     338200元（活會人數19）
九、    911120（第十七會）黃麗華        2300元     318600元（活會人數18）
總計                                               0000000元
附錄論罪科刑法條
刑法第三百三十九條第一項
意圖為自己或第三人不法之所有，以詐術使人將本人或第三人之物交付者，處五年以
下有期徒刑、拘役或科或併科一千元以下罰金。


司法院資訊處製作；財團法人民間司法改革基金會備份。
